【裁判字號】    88,訴,1959
【裁判日期】    890531
【裁判案由】    毒品危害防制條例
【裁判全文】
臺灣板橋地方法院刑事判決                        八十八年度訴字第一九五九號
    公  訴  人  臺灣板橋地方法院檢察署檢察官
    被      告  乙○○
    指定辯護人  甲○公設辯護人
右列被告因違反毒品危害防制條例案件，經檢察官提起公訴（八十八年度偵字第二一
○九三號），甲○判決如左：
    主      文
乙○○共同轉讓第二級毒品未遂，處有期徒刑柒月；緩刑年。
扣案第二級毒品安非他命壹包（驗餘淨重壹拾貳點玖壹公克）沒收銷燬之。
    事      實
一、乙○○明知安非他命係毒品危害防制條例第二條第二項第二款所定之第二級毒品
    ，不得非法轉讓，竟於民國八十八年九月十日零時十七分許，在臺北縣永和市○
    ○路「球神」撞球場，基於幫助轉讓安非他命之犯意，受年籍姓名不詳，綽號「
    林哥」之成年男子所託，代為遞送安非他命至臺北縣永和市○○路「五味雜陳」
    泡沫紅茶店交予店內之年籍姓名不詳，綽號「龍哥」者，並約定事畢由「林哥」
    給予乙○○酬勞新臺幣（下同）二千元。嗣於同日零時二十分許，乙○○持「林
    哥」所交付之安非他命一包（驗餘淨重十二‧九一公克）及電子磅秤一個（安非
    他命與電子磅秤同置於裝電子磅秤之黑色皮套中）放於右後褲袋，而騎乘車牌號
    碼ＱＫＫ－二四三號輕型機車後載不知情之陳信利（業為檢察官另為不起訴處分
    ）欲至上址交予「龍哥」而行經臺北縣永和市○○路二○○號前，因乙○○、陳
    信利均未戴安全帽而為警欄檢，經警發覺乙○○右後褲袋鼓起而令乙○○取出上
    開安非他命、磅秤扣案而致該轉讓行為未能得逞，並查獲上情。
二、案經臺北縣警察局永和分局移送臺灣板橋地方法院檢察署檢察官偵查起訴。
    理      由
一、訊據被告乙○○就右開犯罪事實，除辯稱因不知「林哥」所交付之物係安非他命
    及磅秤而否認犯罪外，餘均加以坦承，經查：
（一）綽號「林哥」之男子交付被告安非他命及磅秤，要伊轉交予綽號「龍哥」之男
      子者，並約定事畢可得二千元等情，業據被告於警訊中供述明確，且被告於警
      訊中均未提及不知係安非他命、磅秤一事（見偵卷第六至八頁警訊筆錄），而
      證人即查獲並訊問制作筆錄之警員丙○○到庭結證稱：「（警訊中被告有無說
      過他不知道裡面有安非他命？）沒有。他應該知道，只是說他是幫別人送的。
      」（見甲○八十九年四月十二日訊問筆錄），嗣於檢察官偵查中之初訊時被告
      亦明確供稱：「（林哥交待＜代＞向龍哥收取多少錢？）二千元是付我的運費
      ，他們交易安非他命價錢他們已經約定，我不知道。」（見偵卷第二十六頁正
      面訊問筆錄），被告事後翻異前詞，按諸愈接近案發時之供述，較少權衡利害
      得失之一般經驗法則，是被告所辯，圖卸之情灼然。
（二）況且，被告就「林哥」所交付之物，於檢察官偵查中或稱：「我『以為』是皮
      包。」（見偵卷第四十二頁正面訊問筆錄），或稱：「我『以為』是證件。」
      （見偵卷第四十九頁背面訊問筆錄），嗣於甲○審理中則稱：「他（「林哥」
      ）說那是證件。」（見甲○八十八年十二月二十二日訊問筆錄），嗣稱：「我
      不知道那是什麼東西，他（「林哥」）有跟我說再跟他拿兩千元。」（見甲○
      八十九年三月十五日訊問筆錄），末稱：「‧‧‧他（「林哥」）有跟我說這
      是皮包。」（見甲○八十九年五月十日訊問筆錄）。被告前後所述，不惟就是
      否經「林哥」告知所受交付者究係何物一節，已見相歧，再者被告對所收受者
      究係「皮包」或「證件」之陳述亦屬有間，況且，本案電子磅秤屬硬殼長方形
      製品，業經調取當庭勘驗，載明於筆錄，復有照片一幀附卷（偵卷第五十一頁
      正面）足按，被告既置之於右後褲袋內，豈有無法分辨非屬質地較柔軟之「皮
      包」、「證件」之理，被告所述實難採信；抑且，僅至相距不遠之處（自臺北
      縣永和市○○路至永貞路）代為轉交一小包物品（證件、皮包）即可獲得報酬
      二千元，亦與常情相悖而難以採信。
（三）綜上所述，被告所辯無非係冀免刑責之飾詞，自無足採，此外，本案被告之犯
      罪事實復經證人即查獲本案並訊問制作筆錄之警員丙○○到庭結證屬實，復有
      扣案之第二級毒品安非他命一包（驗餘淨重十二‧九一公克，經法務部調查局
      檢驗係安非他命無誤，有該局八十九年一月十日第00000000號檢驗通
      知書在卷可憑）及電子磅秤一個足資佐證，事證已臻明確，被告犯行堪予認定
      ，自應依法論科；雖指定辯護人為被告辯護稱：本案之安非他命係置於黑色之
      磅秤皮套中，且係被告主動拿出，足見被告並不知「林哥」所交付遞送之物係
      安非他命云云，惟本案認定被告所為右揭犯罪事實之理由，俱如前述，況且，
      被告經警攔查而發現其口袋中置有物品，故被要求拿出一節，業據證人即查獲
      本案之警員丙○○到庭結證無訛，是要難因安非他命放置於黑皮套內及由被告
      將之拿出等情，而認被告未為右揭犯行，併此敘明。
二、查被告乙○○已著手於轉讓第二級毒品安非他命之行為，因於轉讓之際為警查獲
    ，其轉讓行為未得逞，核其所為係犯毒品危害防制條例第八條第四項、第二項之
    轉讓第二級毒品未遂罪，應依刑法第二十六條前段之規定，按既遂犯之刑度減輕
    其刑。其非法持有第二級毒品安非他命之低度行為，應為轉讓之高度行為所吸收
    ，不另論罪。又被告雖係基於幫助之犯意為年籍姓名不詳，綽號「林哥」之成年
    男子轉讓安非他命，但所參與實施者已屬轉讓之構成要件行為，是應論以共同正
    犯（參照最高法院二十五年上字第二二五三號、二十七年上字第一三三三號、四
    十九年臺上字第七七號判例）。公訴意旨雖認被告於上開時地受「林哥」之託，
    持安非他命著手轉讓予「龍哥」之途中為警查獲而未遂之犯行，係與「林哥」共
    犯毒品危害防制條例第四條第五項、第二項之販賣第二級毒品安非他命未遂罪嫌
    云云；然按犯罪事實應依證據認定之，無證據不得推定其犯罪事實；刑事訴訟法
    第一百五十四條定有明文。又犯罪事實之認定，應憑真實之證據，倘證據是否真
    實尚欠明確，自難以擬制推測之方法，為其判斷之基礎；而認定犯罪事實之證據
    係指足以認定被告確有犯罪行為之積極證據而言，該項證據自須適合於被告犯罪
    事實之認定，始得採為斷罪資料（參照最高法院五十三年臺上字第六五六號、二
    十九年上字第三一○五號判例）。且刑事訴訟上證明之資料，無論其為直接或間
    接證據，均須達於通常一般之人均不致有所懷疑，而得確信其為真實之程度，始
    得據為有罪之認定，若其關於被告是否犯罪之證明未能達此程度，而有合理懷疑
    之存在，致使無從形成有罪之確信，根據「罪證有疑，利於被告」之證據法則，
    即不得遽為不利被告之認定（參照最高法院七十六年臺上字第四九八六號判例）
    。經查：本件並無何積極證據足資證明本件綽號「林哥」者係意圖營利欲將安他
    命販賣予綽號「龍哥」者，再者，縱或渠等間係有販賣安非他命之合意，亦無何
    積極證據足資證明被告與綽號「林哥」者就販賣部分之犯行，亦有犯意之聯絡及
    行為之分擔。揆諸前開說明，自不得遽予論斷被告與「林哥」共犯毒品危害防制
    條例第四條第五項、第二項之販賣第二級毒品安非他命未遂之罪名，是公訴意旨
    所認容有未洽，惟其基本社會事實同一，甲○自應予審理，並變更其起訴法條。
    爰審酌被告因年輕識淺致犯此罪，其僅意在幫助轉讓，且其次數僅為一次，惡性
    尚輕及其品行、素行、犯罪後態度等一切情狀，量處如主文所示之刑，以示懲儆
    。又被告未曾受有期徒刑以上刑之宣告，此有臺灣高等法院檢察署刑案紀錄簡覆
    表在卷可按，其一時失慮，因貪圖報酬致罹刑典，經此偵審訴訟程序及刑之宣告
    後，應知警惕而無再犯之虞，甲○因認所宣告之刑以暫不執行為當，爰併予宣告
    緩刑三年，用啟自新，以勵來茲。
三、扣案安非他命一包（驗餘淨重十二‧九一公克）屬第二級毒品，係被告持以轉讓
    而經查獲之毒品，爰依毒品危害防制條例第十八條第一項前段，不問屬於犯人與
    否，均沒收銷燬之。另扣案電子磅秤一個，無足認係供本案轉讓毒品犯行所用或
    預備之物，且非屬違禁物，與沒收之相關規定均有未合，甲○爰不予諭知沒收，
    併此說明。
四、據上論斷，應依刑事訴訟法第二百九十九條第一項前段、第三百條，毒品危害防
    制條例第八條第四項、第二項、第十八條第一項前段，刑法第十一條前段、第二
    十八條、第二十六條前段、第七十四條第一款，判決如主文。
本案經檢察官張云綺到庭執行職務。
中      華      民      國      八十九      年     五     月   三十一   日
                                      臺灣板橋地方法院刑事第三庭
                                          法  官  陳  鴻  清
右正本證明與原本無異
如不服本判決應於送達後十日內向甲○提出上訴狀
                                          書記官  林  蔚  然
中      華      民      國      八十九      年     六     月     五     日
附錄本案論罪科刑法條全文
毒品危害防制條例第八條第二項
轉讓第一級毒品者，處一年以上七年以下有期徒刑，得併科新臺幣一百萬元以下罰金
。
轉讓第二級毒品者，處六月以上五年以下有期徒刑，得併科新臺幣七十萬元以下罰金
。
轉讓第三級毒品者，處三年以下有期徒刑，得併科新臺幣三十萬元以下罰金。
前三項之未遂犯罰之。


司法院資訊處製作；財團法人民間司法改革基金會備份。
